【裁判字號】    92,上易,1171
【裁判日期】    920819
【裁判案由】    違反動產擔保交易法
【裁判全文】
臺灣高等法院臺中分院刑事判決                  九十二年度上易字第一一七一號
    上  訴  人  臺灣臺中地方法院檢察署檢察官
    被      告  甲○○
右上訴人因違反動產擔保交易法案件，不服臺灣臺中地方法院九十二年度易緝字第二
○三號中華民國九十二年五月十四日第一審判決（起訴案號：臺灣臺中地方法院檢察
署八十九年度偵字第一二七八三號，併辦案號：臺灣臺中地方法院檢察檢察署八十九
年度偵字第一五○六四號），提起上訴，本院判決如左：
如左：
    主      文
原判決撤銷。
甲○○連續動產擔保交易之債務人，意圖不法之利益，將標的物遷移，致生損害於債
權人，處拘役肆拾日，如易科罰金，以佰元折算壹日。緩刑貳年。
    事      實
一、甲○○基於概括之犯意，於民國（下同）八十七年九月四日，以動產擔保交易附
    條件買賣之方式，向丙○○所經營位在臺中市○區○○街二二七號「胡瓜機車行
    」購買車牌號碼ＵＴＤ－○六八號機車一輛，為動產擔保交易之債務人。約定總
    價金新臺幣（下同）二萬五千五百元，分五期付款，每月一期應給付五千一百元
    ，標的物之存放處所在臺中市○○街一五一之三號租住處，在價金未付清之前，
    標的物之所有權仍屬胡瓜機車行所有，甲○○僅得依約占有使用。詎甲○○在取
    得標的物之後，僅給付二萬零四百元，自八十八年二月間起即拒不付款，且意圖
    為自己不法之利益，將該標的物遷移藏匿不知去向，迄今音訊全無，致生損害於
    丙○○。甲○○復於八十七年十月三十日，以動產擔保交易附條件買賣之方式，
    向丙○○所經營之「胡瓜機車行」購買車牌號碼ＮＱＷ－九九○號重型機車一輛
    ，為動產擔保交易之債務人。約定總價金三萬六千八百元，分四期償還，並約定
    機車應置於臺中市○○路四九○號之一，且在價金未付清之前，標的物之所有權
    仍屬胡瓜機車行所有，甲○○僅得依約占有使用。詎甲○○在取得標的物之後，
    僅給付一萬元，即拒不付款，且於八十九年三月間將該機車遷移他處，音訊全無
    ，致生損害於丙○○。
二、案經告訴人丙○○訴請臺灣臺中地方法院檢察署檢察官偵查起訴及移送併辦。
    理      由
一、訊據被告甲○○對於有於右揭時、地，以動產擔保交易附條件買賣之方式，向告
    訴人先後購買車牌號碼ＵＴＤ－○六八號輕型機車及車牌號碼ＮＱＷ－九九○號
    重型機車各一輛，且分別已繳付二萬零四百元、一萬元，分別尚餘一期期款五千
    一百元及二期二萬六千八百元仍未給付等事實，固坦承不諱，惟堅詞否認有何違
    反動產擔保交易法之犯行，辯稱：車牌號碼ＵＴＤ－○六八號輕型機車仍放置在
    伊現居處（即臺中市○區○○路一段一號三樓之一），當初是替弟弟乙○○出名
    購買，機車價款原由乙○○繳納，不知乙○○未繳清全部價款，其願意支付告訴
    人最後一期期款五千一百元，至車牌號碼ＮＱＷ－九九○號重型機車亦係替周政
    男出名購買，該機車未失竊前皆為周政男在騎用，其不知周政男並未繳款等語。
    惟查：(一)右揭事實迭據告訴人丙○○於偵查中、原審及本院指訴明確，並有附條
    件買賣契約書二份在卷足憑。(二)被告於原審中坦承其向告訴人購買車牌號碼ＵＴ
    Ｄ－○六八號輕型機車時，本係居住在臺中市○○街一五一之三號，嗣遷移存放
    地點，其並未通知告訴人經營之「胡瓜機車行」該機車自約定存放處所遷移等語
    （見原審八十九年度易字第三二四八號卷第四九頁），且被告於本院亦坦承：所
    購買之車牌號碼ＮＱＷ－九九○號重型機車沒有按照起約書上記載地點置放機車
    ，機車放在何處沒有告訴車行等語（見本院卷第二五頁），足見被告確有將標的
    物遷移，卻故意不通知告訴人，且又不依約給付車款，致告訴人無法求償剩餘車
    款，被告具有不法利益之意圖甚明。(三)被告雖辯稱向告訴人購買之輕型機車交由
    弟弟乙○○及其女友陳貞誼使用，重型機車交由周政男使用，後來則被竊等語，
    縱然屬實，惟上開二部機車均以被告名義向告訴人買受，被告未依約付款並遷移
    機車，又未通知告訴人機車之所在，已如上述，所辯即無足採。本件事證已臻明
    確，被告犯行應堪認定。
二、核被告所為，係犯動產擔保交易法第三十八條之罪。被告二次違反動產擔保交易
    法犯行，時間緊接，所犯罪名之構成要件相同，顯係基於概括犯意而為，應依連
    續犯之規定論以一罪。又被告於上開八十七年十月三十日之犯行，雖未經公訴人
    起訴，惟與被告起訴之犯行，有裁判上一罪關係，本院自得一併審判之。原審未
    予詳查，就被告諭知無罪之判決，尚有為洽。公訴人上訴意旨據以指摘原判決不
    當，為有理由，應由本院將其撤銷改判，爰審酌被告之犯罪動機、目的、手段、
    犯罪生之損害、被告犯罪後之態度及與告訴人已和解等一切情狀，量處如主文第
    二項所示之刑，並諭知易科罰金之折算標準。又被告前未曾受有期徒刑以上刑之
    宣告，臺灣臺中地方法院檢察署刑案資料查註紀錄表附卷可憑，其因一時失慮，
    偶罹刑典，事後已與告訴人和解，深具悔意，經此刑之宣告後，應知警惕而無再
    犯之虞，本院因認暫不執行其刑為當，予以宣告緩刑，用啟自新。另被告經合法
    傳喚，無正當理由不到庭，本院認不待其陳述，逕行判決。
三、據上論斷，應依刑事訴訟法第三百六十九條第一項前段、第三百六十四條、第三
    百七十一條、第二百九十九條第一項前段、動產擔保交易法第三十八條、刑法第
    十一條前段、刑法第五十六條、第四十一條第一項前段、第七十四條第一款、罰
    金罰鍰提高標準條例第一條前段、第二條，判決如主文。
本案經檢察官丁○○到庭執行職務。
中      華      民      國      九十二     年     八      月    十九    日
                                臺灣高等法院臺中分院刑事第四庭
                                      審判長法  官  洪  耀  宗
                                            法  官  劉  登  俊
                                            法  官  蕭  錦  鍾
右正本證明與原本無異。
不得上訴。
                                            書記官  蘇  昭  文
中      華      民      國      九十二     年     八      月    十九    日
附錄本案論罪科刑法條：
動產擔保交易法第三十八條：
動產擔保交易之債務人，意圖不法之利益，將標的物遷移、出賣、出質、移轉、抵押
或為其他處分，致生損害於債權人者，處三年以下有期徒刑、拘役或科或併科六千元
以下之罰金。
                                                                        Ｒ


司法院資訊處製作；財團法人民間司法改革基金會備份。
